臺灣高等法院臺南分院刑事裁定　　　　　　九十三年度交抗字第一三號　　　　Ｇ
　　　抗　告　人
　　　即受處分人　甲　○　○
右列抗告人因違反交通管理處罰條例案件，不服臺灣雲林地方法院中華民國九十二年
十二月三日裁定（九十二年度交聲字第一七一號）提起抗告，本院裁定如左：
      主      文
原裁定撤銷，發回臺灣雲林地方法院。
      理      由
一、抗告意旨略以：依警方製作之道路交通事故現場圖或照相所示，抗告人業已完成
    轉彎動作甚明。又該台北巿長興街設有為幅不小之人行道，以行人道邊緣設為巷
    口起始線而測，車尾距離巷口起始線應只有數十公分，若依警方製作之道路交通
    事故現場圖或照相圖所示，抗告人之車身大部分已經離開長興街車道，絕非車身
    大部分仍佔據車道。至以汽車煞車距離、行車速度及道路摩擦係數預估加以估計
    車速過於單純，因無法考慮撞車當時的速度（顯然非為靜止狀態），同時未能考
    慮當前車輛煞車的功能性。再依協助相對人柯乃文處理事故現場之男性友人曾言
    「柯乃文是因為急著去上課，所以才會快了點」，足見相對人柯乃文之車速絕非
    三十至三十五公里之間而已。衡以抗告人於轉彎前已經先行打方向燈，同時停於
    路口正確之轉彎處等待一機車自五十七巷口駛出後才進行左轉，柯乃文所言「我
    以為他要直行」等語，可見他未能注意車前狀況。按轉彎車應讓直行車先行固然
    是路權在直行車，然吾車已行至轉彎中心線，進行轉彎，路權應為我方，以他方
    未能行使應當之注意義務，而使抗告人受損，卻以轉彎車應讓直行車先行，致轉
    彎車於執行轉彎過程毫無路權可言，甚為不公。況本件抗告人車輛已完成轉彎，
    車身已經與原車道呈九十度夾角，正準備輕採油門進入五十七巷於行人道最外緣
    之大門之際，由於該路面不平整之因，致未能快速、完全離開原道路，顯與轉彎
    車未讓直行車毫無相關，若柯乃文未行煞車，將更嚴重撞擊抗告人車輛原處，決
    非如原裁定書上所推定之「自小客車右中或前方」，故原裁定引用違規法條與現
    場事實不符，爰依法提起抗告等語。
二、按汽車行駛至交岔路口，轉彎車應讓直行車先行。但直行車尚未進入交岔口，而
    轉彎車已達中心處開始轉彎，直行車應讓轉彎車先行，道路交通安全規則第一０
    二條第一項第六款定有明文。而汽車駕駛人轉彎時，轉彎車不讓直行車先行，或
    直行車尚未進入交岔路口，而轉彎車已達中心處開始轉彎，直行車不讓轉彎車先
    行者，處二百元以上六百元以下罰鍰，道路交通管理處罰條例第四十八條第六款
    亦定有明文。
三、經查，本件抗告人即受處分人甲○○於民國九十二年五月二十日十一時五十分許
    ，駕駛車號ＣＧ─７４２５號自小客車，沿台北巿長興街由西向東行駛，至長興
    街五七巷之無號誌交岔路口，左轉北向往五七巷時，與騎駛車號ＢＬＣ─１９６
    號重型機車，正沿長興街由東向西行駛至前開交岔路口之柯乃文發生車禍，致抗
    告人右側車門後葉子板撞痕凹，柯乃文機車前車頭撞痕內擠破，並因而受有雙腳
    擦傷、臉部撞傷等情，有台北巿政府警察局交通警察大隊九十二年八月十九日北
    巿警交大四字第０九二六五三三三九００號函檢送之道路交通事故調查報告表、
    交通事故談話紀錄表、道路交通事故現場圖、道路交通事故補充資料表、「汽車
    煞車距離、行車速度及道路擦係數對照表」、交通事故分析研判表附卷可憑。又
    依雙方於警訊中所陳及前開調查報告表所載，雙方係屬對向行進，柯乃文之行車
    方向為直行車，抗告人之行車方向則為左轉彎車，依首開說明，抗告人甲○○行
    經前開無號誌之交岔路口時，其為轉彎車固應暫停讓柯乃文之直行車先行，惟抗
    告人辯稱其係看到『對向無來車，然後左打方向燈左轉，當我車轉進巷口時，我
    才聽到‧‧‧一聲撞擊聲』，有交通事故談話紀錄表一紙及抗告人所提之異議狀
    在卷足憑（原審卷第十七頁、第四頁），又依卷附交通事故現場圖所示，抗告人
    當時之車子已過長興街之中心線而轉彎完畢，車頭已進入五十七巷口（詳參原審
    卷第十三頁），則是時在慢車道上之柯乃文是否已進入交岔路口？又抗告人當時
    是否確已達中心處開始左轉？又依卷附交通事故談話紀錄表、道路交通事故現場
    圖、道路交通事故補充資料表之記載，抗告人之車輛係右側車門後葉子板撞痕凹
    ，原審究係依何證據（車損照片？維修估價單？）推翻上開記載而認定抗告人車
    損位置係在自小客車右側中間或前側位置？均與本件認定何人應讓何人先行有關
    ，仍有詳查之必要，原審未予深究，逕認聲明異議無理由而予以裁定駁回，尚有
    可議。受處分人抗告意旨執此指摘原裁定不當，為有理由，應由本院將原裁定予
    以撤銷，茲為期調查之翔實並維護受處分人之利益，爰將本件發回原審法院更為
    適法之裁定。
四、據上論斷，應依刑事訴訟法第四百十三條前段，道路交通案件處理辦法第二十六
    條，裁定如主文。
中    華    民    國      九十三      年      一      月      十九      日
                                  臺灣高等法院臺南分院刑事第五庭
                                      審判長法官  楊    明    章
                                            法官  顏    基    典
                                            法官  沈    揚    仁
右正本證明與原本無異。
不得再抗告。
                                      法院書記官  李    梅    菊
中    華    民    國      九十三      年      一      月      二十      日
